【裁判字號】    97,台上,3626
【裁判日期】    970807
【裁判案由】    違反毒品危害防制條例
【裁判全文】
最高法院刑事判決            九十七年度台上字第三六二六號
上  訴  人  甲○○
選任辯護人  施一帆律師
上列上訴人因違反毒品危害防制條例案件，不服台灣高等法院高
雄分院中華民國九十七年五月二十六日第二審判決（九十七年度
上訴字第二三號，起訴案號：台灣高雄地方法院檢察署九十五年
度偵字第九０二三號），提起上訴，本院判決如下：
    主  文
原判決關於甲○○部分撤銷，發回台灣高等法院高雄分院。
    理  由
本件原判決認定上訴人甲○○明知甲基安非他命係屬毒品危害防
制條例第二條第二項所規定之第二級毒品，未經許可，不得販賣
、持有，竟意圖營利，基於販賣甲基安非他命之概括犯意，連續
於民國九十五年一月二十八日上午十一時三十一分後之某時點，
以其0000000000號行動電話與薛志偉之000000
0000號行動電話聯絡，而在高雄市○○區○○街一一二巷五
十八之二號薛某住處，以新台幣（下同）四千元之價格，販賣重
約四分之一錢（約０．九三七五公克）甲基安非他命予薛志偉；
再於同年三月初某日，以相同聯絡方式，在同市○鎮區○○路與
文橫路交岔口附近，以三千元價格，販賣重約一公克之甲基安非
他命予薛志偉。嗣因薛志偉經警查獲，於同年三月二十二日下午
二時三十五分許，帶同員警前往高雄市前鎮區○○○路二０六號
二樓之六上訴人住處搜索，扣得上訴人所有甲基安非他命三包（
驗餘淨重五．八公克）、供販賣毒品所用之電子磅秤一台、不詳
廠牌行動電話一支（含0000000000號SIM 卡一張）及
預備供販賣毒品所用空夾鏈袋二包等情。因而撤銷第一審關於上
訴人部分所為科刑之判決，經比較刑法之新舊規定後，改判仍論
處上訴人連續販賣第二級毒品罪刑。固非無見。
惟查：(一)、原判決事實認定上訴人係於九十五年一月二十八日「
上午」十一時三十一分後之某時點，以其0000000000
號行動電話與薛志偉之0000000000號行動電話聯絡，
而在高雄市○○區○○街一一二巷五十八之二號薛某住處，以四
千元價格，售賣安非他命予薛志偉等情，然其於理由內則謂上訴
人販賣毒品之時間為九十五年一月二十八日「晚上」十一時三十
一分後不久之某時，此與上開事實認定兩歧，有判決理由矛盾之
違法。且依上開事實認定，上訴人係於九十五年一月二十八日上
午十一時三十一分後之某時點，始以行動電話與薛志偉聯繫安非
他命之買賣事宜，而其理由內則以薛志偉於警詢證稱伊於九十五
年一月二十八日凌晨一時四十四分許聯絡上訴人，向其購買四千
元之甲基安非他命等語，認與上訴人之自白相符，乃執為上訴人
犯罪論據之一，是其事實認定與所引卷證不相符合，亦有證據上
理由矛盾之違誤。(二)、被告以外之人於偵查中向檢察官所為之陳
述，除顯有不可信之情況者外，得為證據，為九十二年二月六日
增訂公布，於同年九月一日施行之刑事訴訟法第一百五十九條之
一第二項定有明文。其立法理由係以依現行刑事訴訟法規定檢察
官代表國家偵查犯罪、實施公訴，必須對於被告之犯罪事實負舉
證之責，依法其有訊問被告、證人及鑑定人之權，證人、鑑定人
且須具結，而實務運作時，偵查中檢察官向被告以外之人所取得
之陳述，原則上均能遵守法律規定，不致違法取供，其可信性極
高，為兼顧理論與實務，故而為該傳聞例外之規定。因之被告以
外之人於偵查中所為證言，依同法第一百五十八條之三規定，除
有不得或不能令其具結情形外，必須已依法具結者，其證言始得
作為證據。原判決係引用原審共同被告薛志偉於九十五年三月二
十三日偵查中之供證，資為認定上訴人確有於九十五年三月初售
賣安非他命予薛某之主要論據。然薛志偉關於渠如何向上訴人購
買安非他命之供述，性質上為證人，依上開規定，自應具結，其
證言始得作為證據。而檢察官於偵查中，就薛志偉該部分親歷之
供述，並未使以證人身分訊問，並命其依法具結（見偵卷第六、
七頁）。上訴人之選任辯護人於原審亦具狀，或當庭以言詞迭次
主張薛某上開偵查中之供證，未經具結，依上開規定，應無證據
能力（見原審卷第五十一頁、第七十六頁、第九十四頁）。乃原
判決就薛志偉上開未經依法具結之供述，並未敘明何以無刑事訴
訟法第一百五十八條之三規定適用之理由，而執為上訴人犯罪之
論據，其採證難認為適法。(三)、毒品危害防制條例第十九條第一
項關於沒收之規定，固採義務沒收主義，凡犯同條例第四條至第
九條、第十二條、第十三條或第十四條第一項、第二項之罪者，
其供犯罪所用之物或因犯罪所得之財物，均須諭知沒收。但該法
條並未規定「不問屬於犯人與否」，均沒收之，自與刑法第三十
八條第一項第二、三款規定同，仍以屬於被告或共同正犯所有者
為限，始應予以沒收。警方在上訴人上開住處所查獲之電子磅秤
一台、夾鏈袋二包，均係上訴人之女友蔡佩瑜所有，已經上訴人
及蔡佩瑜於警詢一致供陳屬實（見警卷第十六頁、第三十九頁）
。乃原判決認上開查獲物品俱屬上訴人所有，係其供犯罪所用，
或供犯罪預備之物，而分別依毒品危害防制條例第十九條第一項
及刑法第三十八條第一項第二款規定宣告沒收，此與上開卷證不
相符合，亦有證據上理由矛盾之違誤。以上，或係上訴意旨所指
摘，或為本院得依職權調查之事項，應認原判決關於甲○○部分
有撤銷發回更審之原因。
據上論結，應依刑事訴訟法第三百九十七條、第四百零一條，判
決如主文。
中    華    民    國  九十七  年    八    月    七    日
                      最高法院刑事第四庭
                          審判長法官  張  淳  淙
                                法官  劉  介  民
                                法官  張  春  福
                                法官  蔡  彩  貞
                                法官  李  錦  樑
      本件正本證明與原本無異
                                      書  記  官
中    華    民    國  九十七  年    八    月   十四   日
                                                      V


司法院資訊處製作；財團法人民間司法改革基金會備份。
